【裁判字號】    95,抗,702
【裁判日期】    950830
【裁判案由】    聲請發還扣押物
【裁判全文】
臺灣高等法院刑事裁定                   95年度抗字第702號
抗  告  人  甲○○
                      1之1號.
上列抗告人因聲請發還扣押物案件，不服臺灣新竹地方法院中華
民國95年8月15日裁定（95年度聲字第764號），提起抗告，本院
裁定如下：
    主  文
抗告駁回。
    理  由
一、抗告意旨略以：原審承辦檢察官，於九十四年八月間再其辦
    案進行單說明欄第二段載，關於系爭扣押物品，業經新竹縣
    竹東分局扣留處分，本署認已無扣押必要，應請水利法等相
    關主管機關酌處是否沒入。而該檢察署於九十五年五月二十
    三日函竹東分局，亦認無扣押必要。原審卻認有扣押必要，
    顯與上開證據不符，且上開扣押程序，經新竹地方法院以九
    十四年度急搜字第五號裁定撤銷，本院九十五年度抗字第四
    七二號駁回抗告確定，足認本件係違法扣押，自無得為證據
    或沒收之問題，且抗告人係向同案被告莊添登購買拆除舊橋
    之水泥塊，並無竊盜認識與犯行，系爭扣押物為抗告人之生
    財器具，請准發還等語。
二、原裁定略以：聲請意旨略以：本院受理之九十四年度訴字
    第九六一號被告甲○○等妨害公務等案件，臺灣新竹地方法
    院檢察署檢察官於民國九十五年六月二十六日以竹檢威大九
    四偵三五七四字第一六０五六號函，將本案所扣案之天然級
    配三座、廠區破碎機具、KOMATSU牌WA450型號車身號碼2002
    8號之鏟土機一台及車牌號碼X6-198號營業用曳引車一台，
    移由本院審理並保管；按扣押物若無留存之必要者，不待案
    件終結，應以法院之裁定或檢察官命令發還，其係贓物而無
    第三人主張權利者，應發還被害人；扣押物因所有人、持有
    人或保管人之請求，得命其負保管之責，暫行發還，刑事訴
    訟法第一百四十二條定有明文。上開扣押物乃係被害甲○○
    賴以營運之生材設備及器具，今遽遭違法搜索扣押，公司營
    運完全陷於癱瘓，被告無以維生。為此，請求鈞院將上開扣
    押物發還等語。按扣押物若無留存之必要者，不待案件終
    結，應以法院之裁定或檢察官命令發還，刑事訴訟法第一百
    四十二條第一項前段定有明文。是發還扣押物之前提，當係
    聲請人所欲聲請發還之該可為證據或得沒收之物，已無留存
    之必要，方可不待案件終結，而以裁定發還之。經查：扣
    案之天然級配三座，原為臺灣新竹地方法院檢察署檢察官於
    九十四年六月二十六日搜索新竹縣竹東鎮員崠里一鄰一號「
    億瑄砂石場」時，將自該處查扣之河川天然級配規格成品三
    座、廠區破碎機具一組交由被告甲○○代保管，乃被告甲○
    ○竟基於共同妨害公務之犯意，由與有犯意聯絡之共同被告
    陳增裕駕駛KOMATSU牌WA450型號車身號碼20028號之鏟土機
    挖取上開天然級配裝至亦有犯意聯絡之共同被告張光華駕駛
    車牌號碼X6-198號營業用曳引車上，再由被告張光華將上開
    天然級配載往桃園縣變賣，嗣於同年九月二十八日為警當場
    查獲，並扣得上開KOMATSU牌WA450型號車身號碼20028號之
    鏟土機一台、車牌號碼X6-198號營業用曳引車一部等情，有
    「新竹縣警察局竹東分局九十四年六月二十六日查扣甲○○
    涉嫌違反水利法、竊盜、贓物案機具清單」一紙（參九十四
    年度偵字第三五七四號偵查卷一第一九二頁）、扣押筆錄二
    份（參九十四年度偵字第五三四六號卷第一九至二六頁）、
    經濟部水利署第二河川局函（參同上卷第一００至一０二頁
    ），並經臺灣新竹地方法院檢察署檢察官勘驗明確，製有履
    勘現場筆錄在卷可查（參同上卷第一０三頁），是上開扣押
    物品當係可為證據或得沒收之物無訛。再者，臺灣新竹地方
    法院檢察署檢察官勘驗現場時，曾命員警採集置放現場三座
    已破碎後之天然級配砂石數袋一節，亦經本院勘驗光碟明確
    ，而該數袋砂石是否已送相關單位鑑定其成份或結構，尚不
    明確，本院認上開天然級配仍有留存之必要，且上開天然級
    配與其餘扣押物均為得沒收之物，為保全將來執行，本院認
    暫不宜發還，聲請人以上開扣押物無留存必要請求發還云云
    ，自難准許，應予駁回等語。
三、經查：原審以系爭扣押物，乃得為證據，並得沒收之物，為
    審理需要，及保全將來執行，而認有繼續扣押必要，乃駁回
    發還聲請，於法並無不合，至於抗告意旨以：檢方認無扣押
    必要，扣押程序違法，扣押物即不得為證據，亦不得沒收，
    且抗告人無犯罪等語，指摘原裁定，然查：於法院審理時，
    有無繼續扣押必要，應由審理法院依案件發展、事實調查，
    予以審酌，尚與其他當事人單方認有無扣押必要無涉，且縱
    違背程序取得之證據，其證據能力之有無，應審酌人權保障
    予公共利益之均衡維護，刑事訴訟法第一百五十八條之四定
    有明文，因此，並非扣押程序有瑕疵，即不得為證據，或沒
    收，再聲請扣押物發還，乃程序事項，尚無須審究實體法上
    有罪與否，是抗告為無理由，應予駁回。
四、據上論結，應依刑事訴訟法第四百十二條，裁定如主文。
中    華    民    國    95    年    8     月    30    日
                  刑事第十八庭  審判長法  官  溫耀源
                                      法  官  邱同印
                                      法  官  周政達
以上正本證明與原本無異。
不得再抗告。
                                      書記官  陳菊珍
中    華    民    國    95    年    8     月    31    日


司法院資訊處製作；財團法人民間司法改革基金會備份。
